【裁判字號】    90,易,694
【裁判日期】    900412
【裁判案由】    詐欺
【裁判全文】
臺灣板橋地方法院刑事判決                            九十年度易字第六九四號
    公  訴  人  臺灣板橋地方法院檢察署檢察官
    被      告  乙○○
右列被告因詐欺案件，經檢察官提起公訴（八十九年度偵緝字第一五○九號），本院
判決如左：
    主  文
乙○○共同行使偽造私文書，足以生損害於他人，處有期徒刑肆月，如易科罰金，以
參佰元折算壹日，偽造之「台灣柔寶實業有限公司」及「甲○○」之印章各壹枚、偽
造之「台灣柔寶實業有限公司」及「甲○○」印文各貳枚均沒收。
    事  實
一、乙○○因缺錢還債乃思向銀行辦理貸款，但又因無辦理貸款所需之扣繳憑單與工
    作證明，竟於民國八十八年一月間，與刊登販賣假文件於報紙分類廣告之不詳姓
    名年籍之成年男子，共同基於行使偽造私文書及詐欺取財之犯意聯絡，由該名不
    詳姓名之成年男子抽取銀行貸款額百分之二十作為代價，委由該男子於不詳之時
    、地，偽造「台灣柔寶實業有限公司」及負責人「甲○○」之印章各一枚，並進
    而於不詳之時、地，由該成年男子偽造乙○○於八十七年一月至十二月，在「台
    灣柔寶實業有限公司」（下稱柔寶公司）任職之扣繳憑單與工作證明各乙紙，該
    男子並持偽造之「甲○○」與「柔寶公司」之印章蓋用其上，足以生損害於柔寶
    公司與甲○○本人；完成偽造之薪資扣繳憑單及工作證明各一紙後，即交由乙○
    ○取得偽造證明文件，於八十八年一月二十九日，在臺北縣汐止市○○○路○段
    八八號，填具自然人貸款申請書暨徵信調查表，並持其身分證與偽造之扣繳憑單
    與工作證明，向設在該址之遠東國際商業銀行股份有限公司台北汐止分行（下稱
    遠東商業銀行）行使，以申辦小額借款新臺幣三十萬元，足以生損害於柔寶公司
    、甲○○與遠東商業銀行，經遠東汐止銀行審核後，因誤認為乙○○確有於柔寶
    公司工作，因而陷於錯誤，同意其貸款，並於同日將借款撥入乙○○在該行之帳
    戶，該不詳姓名之成年男子取得六萬元代價，扣除保險費用二萬餘元，其餘二十
    一萬餘元均由乙○○取得。詎原繳息正常之乙○○，自八十九年一月起即拒繳利
    息，遠東商業銀行催討無著，始悉上情。
二、案經遠東商業銀行訴由台灣板橋地方法院檢察署檢察官偵查起訴。
    理  由
一、右揭犯罪事實，業據被告乙○○於偵查及本院審理中坦承不諱，核與告訴人遠東
    商業銀行之指訴情節互符，復有偽造之扣繳憑單與工作證明各乙張扣案可稽，本
    件事證明確，被告犯行堪以認定。
二、核被告乙○○所為，係犯刑法第二百十六條、第二百十條之行使偽造私文書罪及
    同法第三百三十九條第一項之詐欺取財罪。被告乙○○與不詳姓名年籍之成年男
    子間，就上開犯行，有犯意之聯絡及行為之分擔，均為共同正犯。被告偽造印章
    、印文之行為，係偽造私文書之部分行為，偽造私文書之低度行為，應為行使偽
    造私文書之高度行為所吸收，均不另論罪。公訴人雖認被告所為係犯刑法第二百
    十六條、第二百十二條之行使特種文書罪，然查，工作證明及薪資扣繳憑單均屬
    刑法第二百十條之私文書而非同法第二百十二條之特種文書，公訴人所認尚有誤
    會。又查，被告自始因缺錢還債，而思向銀行貸款，而該不詳姓名之成年男子則
    因意圖獲得貸款額百分之二十代價，因而二人互謀偽造假證件向銀行貸款，是以
    二人自始即有不法所有之意圖甚明，公訴人認被告所為尚不構成刑法第三百三十
    九條第一項之詐欺取財罪云云，亦有誤會，起訴法條應予變更。被告所犯上開二
    罪間，有方法結果之牽連關係，應從一重論以刑法第二百十六條、第二百十條之
    行使偽造私文書罪。被告行為後，刑法第四十一條業經修正公佈，比較新舊法結
    果。以新法較有利於被告，自應依新法諭知易科罰金之折算標準。爰審酌被告之
    犯罪動機、目的、被害人受害之金額及被告犯後態度等一切情狀，量處如主文所
    示之刑，並諭知易科罰金之折算標準。偽造之「台灣柔寶實業有限公司」及「甲
    ○○」之印章各一枚、偽造之「台灣柔寶實業有限公司」及「甲○○」印文各二
    枚，均應依刑法第二百十九條規定沒收。
據上論斷，應依刑事訴訟法第二百九十九條第一項前段、第三百條，刑法第二十八條
、第二百十六條、第二百十條、第三百三十九條第一項、第五十五條、第四十一條第
一項、第二百十九條，罰金罰鍰提高標準條例第一條前段、第二條，判決如主文。
本案經檢察官徐名駒到庭執行職務
中      華      民      國      九十      年      四      月    十二    日
                                  臺灣板橋地方法院刑事第一庭
                                          法  官   胡 堅 勤
右正本證明與原本無異。
如不服本判決，應於判決送達後十日內，向本院提出上訴狀。
                                          書記官   劉 文 美
中      華      民      國      九十      年      四      月    十二    日
附錄本案所犯法條全文
中華民國刑法第二百一十六條
(行使偽造變造或登載不實之文書罪)
行使第二百十條至第二百十五條之文書者，依偽造、變造文書或登載不實
事項或使登載不實事項之規定處斷。
中華民國刑法第三百三十九條之一
意圖為自己或第三人不法之所有，以不正方法由收費設備取得他人之物者
，處一年以下有期徒刑、拘役或三千元以下罰金。
以前項方法得財產上不法之利益或使第三人得之者，亦同。
中華民國刑法第二百一十條
 (偽造變造私文書罪)
偽造、變造私文書，足以生損害於公眾或他人者，處五年以下有期徒刑。


司法院資訊處製作；財團法人民間司法改革基金會備份。
